最高法院刑事判決　　　　　　九十四年度台上字第六七三六號
　　上　訴　人　台灣高等法院台南分院檢察署檢察官
　　被　　　告　甲○○
　　　　　　　　　　　　號
上列上訴人因被告公共危險案件，不服台灣高等法院台南分院中
華民國九十二年三月二十五日第二審判決（九十二年度交上訴字
第三０號，起訴案號：台灣台南地方法院檢察署九十一年度偵字
第一一三號），提起上訴，本院判決如下：
    主  文
原判決撤銷，發回台灣高等法院台南分院。
    理  由
本件原判決以公訴意旨略以：被告甲○○於民國九十年十一月二
十日上午八時零八分許，駕駛車牌ＶＨ─三三一八號自用小貨車
，沿台南縣歸仁鄉○○○路○段快車道，由南往北方向行駛，途
經該路一五六號前，本應注意車前狀況，並隨時採取必要之安全
措施，且依當時情形亦無不能注意之情事，竟疏未注意，致撞及
亦未注意右方來車，正由西向東步行穿越該路之被害人林曾玉心
，被害人被撞擊後，再擦撞同向在被告自用小貨車右後方行駛，
由郭獻文所騎乘之車牌ＵＯＯ─一一０號輕型機車，使被害人受
有頭部外傷合併顱內出血等傷害（過失傷害未據告訴）。詎被告
於駕駛自用小貨車肇事，致被害人受傷後，竟未下車救護而加速
逃逸，嗣經警調閱設置在該路段之路口監視錄影帶後，始循線查
獲等情。因認被告涉犯刑法第一百八十五條之四之公共危險罪嫌
云云。經審理結果，認被告之犯罪不能證明，因而撤銷第一審論
處被告駕駛動力交通工具肇事，致人受傷而逃逸罪刑之判決，固
非無見。
惟查：審理事實之法院，對於案內與待證事實有重要關係，而屬
依法應予調查之證據，如未依法調查或雖已調查而未調查明白，
即與證據未經調查無異，如率行判決，其判決當然為違背法令。
而證據之證明力，固屬於法院判斷之自由，但不得違背經驗法則
，如其判斷仍存有疑竇，則在釐清前，尚難遽採為被告有利或不
利之認定。又檢察官就被告犯罪事實，固應負舉證責任，並指出
證明之方法，然法院為發見真實，得依職權調查證據，但於公平
正義之維護或對被告之利益有重大關係事項，法院應依職權調查
之，刑事訴訟法第一百六十三條第二項規定甚明。被害人林曾玉
心於原審仍指稱其先遭被告所駕駛之小貨車撞擊後，再擦撞郭獻
文所騎乘之機車受傷，被告肇事後竟駕車逃逸等語。證人林蕭金
針於警詢之初亦證稱當時看見婦人林曾玉心橫越道路時，遭一部
藍色自用小貨車撞擊後，婦人再撞擊機車致肇事等語（警卷第四
頁背面）；其後於原審則稱係看到被告之車過去後，阿婆（指被
害人）就向後倒了，因被告之車開得很快，沒看到被告車子何處
撞到阿婆等語；又其於九十一年五月二十六日警詢時稱案發時其
在現場賣菜，旁邊有一叫秀祿之攤販，應該有看到，去找就可以
知道其姓名云云，所指秀祿之人，是否警方所查訪趙湯寶美、張
汪秀琴、吳秀緣其中之一人或另有其人？有無目睹全部過程？（
第一審卷第六十八頁背面、第六十九至七十一頁）尚待究明釐清
。又原判決理由三之(三)(3)謂第一審勘驗事故發生時該路段之錄影
帶結果「……郭獻文於自用小貨車正右後方，郭獻文機車後面依
序有二輛機車，被害人速度並未減緩，若依速度應在畫面時間四
十九秒已抵達中間分隔線。而被告車前並無其餘車輛，車後三輛
機車，其中郭獻文所騎乘機車位於被告右後輪後方，機車之後另
有二輛機車併行………」等情。如果無訛，該路段之監視錄影帶
雖於車禍發生之瞬間，因遭其他車輛擋住致無法顯現當時正確之
過程，惟既已錄得郭獻文之機車後另有二輛機車併行，則該二部
機車之騎士是否目睹案發時被害人被撞之全部過程？該二部機車
既已顯現於錄影帶，非不能由其車牌查出當日之騎士，進而傳喚
作證，究明車禍發生之確實過程，以釐清事實真相。以上事項攸
關被告有無被訴犯行之認定，而於公平正義之維護有重大關係，
原審未予究明釐清，遽為被告有利之判決，尚嫌速斷，其審理猶
有未盡。檢察官上訴意旨指摘原判決不當，尚非全無理由，應認
有撤銷發回更審之原因。
據上論結，應依刑事訴訟法第三百九十七條、第四百零一條，判
決如主文。
中　　華　　民　　國　九十四　年　 十一 　月　 三十 　日
                      最高法院刑事第十庭
                          審判長法官  陳　正　庸
                                法官  賴　忠　星
                                法官  王　居　財
                                法官  林　開　任
                                法官  林　立　華
      本件正本證明與原本無異
                                      書  記  官
中　　華　　民　　國　九十四　年　 十二 　月 　十二 　日
                                                      Ｅ
